臺灣高等法院刑事判決　　　　　　　　 96年度上易字第406號
上　訴　人
即　被　告　乙○○
　　　　　　丙○○
選任辯護人　鄭重文律師
上列上訴人因傷害等案件，不服臺灣板橋地方法院95年度易字第
2337號，中華民國96年1月12日第一審判決（起訴案號：臺灣板
橋地方法院檢察署95年度偵字第14512號），提起上訴，本院判
決如下：
    主  文
原判決撤銷。
乙○○傷害人之身體，處拘役貳拾日，如易科罰金，以銀元佰
元折算壹日。緩刑肆年。
丙○○無罪。
    事  實
一、乙○○於民國94年8月30日16時許，因不滿丙○○將汽車停
    放其位於北縣土城市○○路130巷11號1樓之居所前方，乃一
    再撥打丙○○留於車前之聯絡電話，催促丙○○將該車駛離
    ，丙○○因而心生不滿，俟返回上開停車地點取車之際，遂
    與乙○○發生口角，丙○○旋向乙○○稱：「你要打架是嗎
    ？」等語，同時行至其車後行李箱之後方，接續以其汽車鑰
    匙插入行李箱蓋之鑰匙孔內，欲開啟其車之後行李箱蓋，乙
    ○○見狀唯恐丙○○將取出凶器對其攻擊，乃迅速上前徒手
    壓住丙○○汽車之後行李箱之箱蓋，2人隨即發生肢體衝突
    及扭打，丙○○先以其汽車鑰匙刺向乙○○，因乙○○向後
    跳開而未刺中，丙○○即衝上前以雙手抱住乙○○腰部，乙
    ○○見狀亦不甘示弱，即基於傷害丙○○身體之犯意，以徒
    手抱住丙○○頸部暨以腰部頂住丙○○身體而扭轉之方式，
    使丙○○跌落仰躺於地面上，斯時丙○○仍緊抓乙○○之衣
    領，且持續以上開汽車鑰匙戮刺乙○○（未驗傷，亦未就此
    部分提出告訴），乙○○乃立即跨坐至丙○○腹部上，並以
    其雙手掐住丙○○頸部，未久丙○○逐漸鬆懈，乙○○復徒
    手抓住丙○○之雙手，迨獲悉警方已據報即將趕至現場，乙
    ○○始起身，終使丙○○受有頸部、上肢、右肩、右腋等多
    處擦傷及挫傷之傷害。
二、案經丙○○訴請臺北縣政府警察局土城分局報由臺灣板橋地
    方法院檢察署檢察官向原審法院聲請簡易判決處刑，認不宜
    逕以簡易判決處刑，改依通常程序審理。
    理  由
一、按傳聞法則之重要理論依據，在於傳聞證據未經當事人之反
    對詰問予以核實，乃予排斥，惟若當事人已放棄對原供述人
    之反對詰問權，於法院審判時表明同意該等傳聞證據可作為
    證據，基於證據資料愈豐富，愈有助於真實發現之理念，並
    貫徹刑事訴訟法修法加重當事人進行主義之精神，確認當事
    人對於證據能力有處分權之制度，傳聞證據經當事人同意作
    為證據，法院認為適當者，亦得為證據。另當事人於調查證
    據時，對於傳聞證據表示「沒有意見」，而未於言詞辯論終
    結前聲明異議 (Without Objection)，應視為已有將該等傳
    聞證據採為證據之同意，此刑事訴訟法第159條之5定有明文
    。本案被告於本院準備程序中已表示對卷內人證物證之證據
    能力無意見，本院審理時，被告對於被告以外之人於審判外
    之陳述之證據能力並未表示意見，迄本院辯論終結前，被告
    亦未爭執本案證據之證據能力，依刑事訴訟法第159條之5第
    2項之規定，應視為被告已同意本案相關之傳聞證據均可作
    為證據，本院斟酌本案卷內之證據並非非法取得，亦無證明
    力明顯過低之情形，且經原審法院及本院於審判期日依法進
    行證據之調查、辯論，被告於訴訟上之程序權，已受保障，
    前揭各該證據，均得採為證據，先予敘明。
二、訊據上訴人即被告乙○○矢口否認傷害犯行，辯稱：伊當時
    遭丙○○持車鑰朝伊肚子刺，才抱住其脖子，純係為阻止丙
    ○○一再無理的攻擊，基於防衛之意思，欲加以制服，對丙
    ○○施以上開舉動，並無傷害丙○○之意思，且丙○○於案
    發逾1個月後，始向警方提出告訴，斯時案發現場之社區鄰
    里監視錄影內容早已不復留存，其指訴情節是否屬實，尤屬
    可疑云云。
三、經查：
  (一)上揭事實，迭據告訴人丙○○於警詢、偵查及原審訊問時指
    訴綦詳（見偵卷第20頁至第22頁、第40頁至第41頁，簡字第
    5191號刑事卷第29至第30頁），核與證人即目睹雙方發生肢
    體衝突部分過程之被告鄰居甲○○結證之情節相符（見同上
    刑事卷第99頁、本院審理筆錄），原審質之被告乙○○亦坦
    陳：「…我抱住他的脖子，我用我的腰頂住他，我一轉，他
    沒有站穩，就跌在地上，我馬上坐到他身上，…」 (見同上
    刑事卷第28頁)，顯示被告有摔倒告訴人之情事。此外，並
    有亞東紀念醫院診斷證明書影本1紙、告訴人丙○○傷勢照
    片附卷可稽，堪信告訴人丙○○指訴之情節，確與事實相符
    。
  (二)被告乙○○雖以其係基於自衛始為上開舉動云云置辯，惟當
    時雙方發生肢體衝突之前，被告乙○○即已因認丙○○佔用
    其車位，而與丙○○發生口角糾紛，嗣丙○○又有攻擊被告
    乙○○之情形，業據被告乙○○供明在卷，則被告乙○○當
    時在主觀上是否確僅有自衛意思，而毫無傷害被告丙○○身
    體之意欲或容認，已非無疑，再依乙○○供稱當時被告丙○
    ○未站穩而跌落地面等情觀之，斯時丙○○既已跌倒至地面
    ，被告乙○○乃有立即收手之合理機會，詎其非但未收手，
    反進一步跨坐其腹部，甚至以雙手掐住其脖子，致其身體多
    處成傷，益徵被告乙○○當時在主觀上確有傷害丙○○之故
    意，而非僅侷限於自衛，是其所辯出於自衛乙節，要無可取
    。
  (三)又被告乙○○雖再辯以丙○○於本件案發逾1個月之後，始
    向警方提出本件告訴，顯係刻意等待案發現場之社區鄰里監
    視錄影內容滅失云云，然法定之告訴期間為6個月，被害人
    於此期間內，均有權利向警察、偵查機關提出告訴，被告乙
    ○○徒以丙○○於案發後逾1個月始提本件告訴，即推論其
    告訴存有疑問，本已不當，況丙○○於警員據報赴上開現場
    處理之際，即已向警員表示可調取當地社區鄰里監視錄影內
    容，以釐清其遭被告乙○○毆打之情形等節，復據證人即斯
    時據報赴現場處理之臺北縣政府土城分局清水派出所警員楊
    瑞男於原審訊問時到庭結證無訛（見簡字第5191號刑事卷第
    70頁），益見丙○○並無被告乙○○所懷疑之刻意迴避案發
    現場社區鄰里監視錄影內容之情事，參酌卷附亞東紀念醫院
    診斷證明書內容記載丙○○確有於本件案發當日（即94年8
    月30日）前往該院門診求診（見同上偵查卷第27頁），尤難
    認丙○○有何趁機虛構其遭被告乙○○毆傷情節之情事，是
    被告乙○○此部分所陳，實無從援為其有利之依據
  綜上，本案事證明確，被告乙○○上開所辯，無非事後卸責之
  詞，不足採信，其之犯行，洵堪認定，應依法論科。
四、查被告行為後，刑法業於94年2月2日修正公布，並自95年7
    月1日起生效施行，其第2條第1項規定行為後法律有變更者
    ，適用行為時之法律，但行為後之法律有利於行為人者，適
    用最有利於行為人之法律，是針對刑法修正變更之部分，自
    應就有利或不利於被告之一切相關情形，綜理全部結果而為
    比較，以定其應適用之法律，且一經定其應適用之法律後，
    即須整體適用之，除法有明文外，不得任意割裂適用；本院
    綜理被告所涉上揭犯行之一切相關情形，認適用行為時即修
    正前刑法之相關規定處斷，對其較為有利，是依刑法第2條
    第1項規定，自應適用修正前刑法規定處斷（本件涉及刑法
    修正之法律變更部分，乃罰金：修正前刑法第33條第5款
    關於主刑之罰金部分原規定：「罰金：（銀元）一元以上。
    」，並依罰金罰鍰提高標準條例第1條前段規定提高10倍，
    亦即須量處新臺幣30元以上之刑度，修正後同條款則規定為
    ：「罰金：新臺幣一千元以上，以百元計算。」。比較被告
    行為時刑法第33條第5款主刑之種類：罰金銀元一元以上，
    就罰金之最低度以適用舊法對於被告有利。易科罰金：修
    正前罰金罰鍰提高標準條例第2條前段（現已刪除）規定，
    就其原定數額提高為100倍折算1日，則本件被告行為時之易
    科罰金折算標準，應以銀元300元折算1日，經折算為新臺幣
    後，應以新臺幣900元折算為1日。惟94年2月2日修正公布，
    95年7月1日施行之刑法第41條第1項前段則規定：「犯最重
    本刑為5年以下有期徒刑以下之刑之罪，而受6個月以下有期
    徒刑或拘役之宣告者，得以新臺幣1,000元、2,000元或3,
    000元折算1日，易科罰金。」比較修正前後之易科罰金折算
    標準，以95年7月1日修正公布施行前之規定，較有利於被告
    。核被告乙○○所為，係犯刑法第277條第1項之傷害罪。原
    審論處被告乙○○罪刑，本非無見，惟本件案發時被害人僅
    向被告陳稱：「你是要打架嗎？」，原判決誤認其揚言「我
    要拿傢伙給你好看」致被告乙○○心生畏懼，進而發生肢體
    衝突，就本件犯罪事實發生原因記載有誤，尚有未洽。被告
    乙○○上訴否認犯罪，雖無理由，惟原判決既有可議，仍屬
    無可維持，自應由本院將原判決撤銷改判。爰審酌被告乙○
    ○偶遇停車糾紛，不思理性解決，反以暴力相向，兼衡其犯
    罪手段、所生危害尚屬輕微、犯後否認之態度等一切情狀，
    量處如主文所示之刑，併諭知易科罰金折算之標準，以資懲
    儆。惟查被告未曾受有期徒刑以上刑之宣告，有本院被告全
    國前案紀錄表存卷可按，斟酌本件乃其一時失慮，誤罹刑典
    ，經上刑之宣告後，應知警惕而無再犯之虞，本院認暫不執
    行其刑為當，爰併宣告緩刑四年，用啟自新。
五、公訴意旨略以：被告丙○○於上揭時地，因乙○○一再撥打
    聯絡電話，催促其將車駛離。被告丙○○亦因而心生不滿，
    於返回停車處取車時，與乙○○發生口角，乙○○先出手推
    被告丙○○，被告丙○○亦不甘示弱，乃基於恐嚇他人安全
    之犯意，對乙○○表示：「你要打架是嗎」，並作勢欲打開
    車輛行李箱，而以此加害生命、身體之事恐嚇乙○○，因認
    被告丙○○涉有刑法第305條之恐嚇罪嫌云云。
  (一)按事實之認定，應憑證據，如未能發現相當證據，或證據不
    足以證明，自不能以推測或擬制之方法，以為裁判基礎；又
    認定不利於被告之事實，須依積極證據，苟積極證據不足為
    不利於被告事實之認定時，即應為有利於被告之認定，更不
    必有何有利之證據。又認定犯罪事實所憑之證據，雖不以直
    接證據為限，間接證據亦包括在內；然而無論直接或間接證
    據，其為訴訟上之證明，須於通常一般之人均不致有所懷疑
    ，而得確信其為真實之程度者，始得據為有罪之認定，倘其
    證明尚未達到此一程度，而有合理之懷疑存在時，事實審法
    院復已就其心證上理由予以闡述，敘明其如何無從為有罪之
    確信，因而為無罪之判決，尚不得任意指為違法。最高法院
    分別著有40年度台上字第86號、30年度上字第816號、76年
    台上字第4986號判例可參。
  (二)本件公訴人指控被告丙○○涉有恐嚇罪嫌，無非係以告訴人
    乙○○之指訴為論據。惟訊據被告丙○○堅決否認恐嚇犯行
    ，辯稱：伊接獲乙○○電話通知後，約隔10分鐘即返回上開
    停車地點，斯時因乙○○態度極兇，且有挑釁打架之意，伊
    乃將所載之眼鏡取下，欲開啟伊車後行李箱，將眼鏡連同手
    提袋置入其內，旋遭乙○○阻止，二人隨即發生互毆，伊並
    未以言語或何等舉動恐嚇乙○○云云。
  (三)經查：
    １、上揭時地被告丙○○如何恐嚇之事實，固據告訴人乙○
        ○指訴歷歷，其於警訊中雖指稱：「…後來他就對我說
        ：你要怎麼樣。他就過去他的車子後車箱位置邊要開後
        車箱邊說 (要拿東西給我好看)，我就趕快過去用手壓
        住他的後車箱蓋，讓他無法打開，…」 (見偵卷第13頁
        )，亦即指述被告丙○○揚言「要拿東西給你好看」云
        云，然此為檢察官所不採，並未列載於起訴事實內，且
        質之被告丙○○堅決否認有為此部分恐嚇言詞，本院經
        積極查證亦未能發現被告丙○○有為此部分揚言，查告
        訴人之指述無非在使被告受刑事訴追為主要目的，其指
        述不免擴大渲染，每與事實偏離，故在查無其他佐證下
        ，尚不能單憑告訴人乙○○片面之供述，即遽認被告丙
        ○○有揚言「要拿東西給你好看」之恐嚇言語，先此敘
        明。
    ２、被告丙○○於檢察官偵查時，雖坦認案發當時其很生氣
        就向告訴人乙○○稱：「你要打架是嗎？」就打開車後
        行李廂等情 (見偵卷第40頁、第41頁)，查此項舉動固
        足使對方即告訴人乙○○產生疑慮，惟「你要打架是嗎
        ？」純屬詢問語句，並非以加害生命、身體、自由、名
        譽、財產之事通知對方，雖被告另有開後行李廂之舉動
        ，但經質之證人即現場處理警員楊瑞男結稱：「…當時
        乙○○有說丙○○的車上有利器在後行李廂內，我們也
        有向丙○○說，請他開啟後行李箱，經過他同意有打開
        ，裡面都是些雜物，沒有利器，在我的印象中也沒有尖
        或堅硬等等，可以拿來攻擊人的東西，當時只是目視看
        ，但是行李箱內的情形，應該都看得很清楚，並沒有死
        角或是被東西遮住的地方…」 (見簡字第5191號卷第69
        頁至第70頁)，證人即另一處理員警鄧景文結稱：「…
        當時有一方說對方要去車上拿兇器，我們經過對方同意
        後，請車主將後車廂打開，依目視情形看有無兇器，也
        沒有找到兇器，有酒瓶，但是酒瓶在後車廂裡面，靠近
        後座椅背的地方，不容易拿到，當時雙方和我員警一起
        看，因為當時我有向當事人說，以目視的情形看，車內
        沒有死角，也沒有被遮住的地方，所以上面看的很清楚
        ，…」 (見同上卷第76頁)，可見被告丙○○行李廂並
        無任何兇器，則其案發當時向告訴人乙○○陳稱：「你
        要打架是嗎」並打開行李廂之舉動，洵難認為害惡之通
        知，且有恐嚇之犯意。
  (四)綜上，被告丙○○所為，尚與刑法恐嚇罪有間。此外，又復
    查無其他積極證據足資證明被告有公訴人所指之犯行，揆諸
    首揭判例意旨，被告丙○○犯罪應屬不能證明，原審未為詳
    究，遽為論罪科刑，尚有未洽，被告丙○○上訴否認犯罪，
    應認有理由，自應由本院將原判決撤銷，改諭知被告丙○○
    無罪，庶免冤抑。
據上論斷，應依刑事訴訟法第369條第1項前段、第364條、第299
條第1項前段、第301條第1項、刑法第2條第1項前段、第277條第
1項、第74條第1項第1款，修正前第41條第1項前段，罰金罰鍰提
高標準條例第1條前段、修正前第2條，判決如主文。
本案經檢察官吳國南到庭執行職務。
中　　華　　民　　國　　96　　年　　5 　　月　　15　　日
　　　　　　　　　刑事第十六庭  審判長法　官　葉騰瑞
　　　　　　　　　　　　　　　　　　  法　官  吳鴻章
　　　　　　　　　　　　　　　　　　  法　官  楊貴雄
以上正本證明與原本無異。
不得上訴。
                                      書記官　林淑貞
中　　華　　民　　國　　96　　年　　5 　　月　　16　　日
附錄：本案論罪科刑法條全文
中華民國刑法第277條第1項
傷害人之身體或健康者，處 3 年以下有期徒刑、拘役或 1 千元
以下罰金。
